最高法院刑事判決                              八十八年度台上字第三三○二號
    上訴人  台灣高等法院台中分院檢察署檢察官
    被  告  甲○○
右上訴人因被告違反槍砲彈藥刀械管制條例案件，不服台灣高等法院台中分院中華民
國八十八年二月四日第二審判決（八十七年度上訴字第二七七六號，起訴案號：台灣
台中地方法院檢察署八十七年度偵字第一四五一六號），提起上訴，本院判決如左：
    主  文
原判決撤銷，發回台灣高等法院台中分院。
    理  由
本件原判決引用第一審判決事實之記載認定被告甲○○於民國八十五年六、七月間某
日，在台中市立殯儀館內，受綽號「培全」之不詳年籍男子之託保管，具有殺傷力之
制式半自動九○手槍一支、制式九ＭＭ子彈一○五發（經試射六發）、德制八ＭＭ半
自動改造模型槍一支、八ＭＭ空包彈加裝直徑約五‧七ＭＭ土製金屬彈頭子彈七發（
經試射七發）。於八十七年五月二十八日凌晨一時五分許，為警查獲，並扣得該只皮
包及上開槍、彈等情。因認第一審論處被告未經許可寄藏手槍罪刑，及宣告應於刑之
執行完畢或赦免後，令入勞動場所，強制工作參年，為無不合，予以維持，駁回被告
在第二審之上訴，固非無見。
惟按人民身體之自由應予保障，憲法第八條設有明文。限制人身自由之法律，其內容
須符合憲法第二十三條所定要件。保安處分係對受處分人將來之危險性所為拘束其身
體、自由等之處置，以達教化與治療之目的，為刑罰之補充制度。本諸法治國家保障
人權之原理及刑法之保護作用，其法律規定之內容，應受比例原則之規範，使保安處
分之宣告，與行為人所為行為之嚴重性、行為人所表現之危險性，及對於行為人未來
行為之期待性相當。槍砲彈藥刀械管制條例第十九條第一項規定：「犯第七條、第八
條、第十條、第十一條、第十二條第一項至第三項、第十三條第一項至第三項之罪，
經判處有期徒刑者，應於刑之執行完畢或赦免後，令入勞動場所，強制工作，其期間
為三年。」此項規定不問對行為人有無預防矯治其社會危險性之必要，一律宣付強制
工作三年，限制其中不具社會危險性之受處分人之身體、自由部分，其所採措施與所
欲達成預防矯治之目的及所需程度，不合憲法第二十三條所定之比例原則。犯上開條
例第十九條所定之罪，不問對行為人有無預防矯治其社會危險性之必要，一律宣付強
制工作三年之部分，與司法院大法官會議於民國八十七年十二月十八日作成之釋字第
四七一號解釋意旨不符，應自該解釋公布之日起不予適用。本件第一審判決認定被告
未經許可受託寄藏制式半自動手槍、德制八ＭＭ半自動改造模型槍各一支，制式子彈
一○五發、八ＭＭ空包彈加裝直徑約五‧七ＭＭ土製金屬彈頭子彈七發等情，而論處
被告未經許可寄藏手槍罪刑，並宣告應於刑之執行完畢或赦免後，令入勞動場所，強
制工作年。並未審酌被告犯罪之全部情節，說明是否符合前揭解釋意旨所示之比例
原則，或與刑法第九十條規定之要件相符，即逕依槍砲彈藥刀械管制條例第十九條第
一項之規定宣付強制工作三年，揆諸首揭說明，自有判決不備理由之違法。原判決未
予糾正，仍予以維持，亦屬可議。檢察官上訴意旨執此指摘，為有理由，應認原判決
有發回更審之原因。
據上論結，應依刑事訴訟法第三百九十七條、第四百零一條，判決如主文。
中      華      民      國    八十八    年      六      月    二十四    日
                              最高法院刑事第八庭
                                  審判長法官  吳  雄  銘
                                        法官  池  啟  明
                                        法官  石  木  欽
                                        法官  王  憲  義
                                        法官  郭  毓  洲
      右正本證明與原本無異
                                              書  記  官
中      華      民      國    八十八    年      六      月    二十八    日
